臺灣花蓮地方法院刑事判決　　　　　　　 95年度易字第352號
公　訴　人　臺灣花蓮地方法院檢察署檢察官
被　　　告　乙○○
　　　　　　　　　　（現於臺灣花蓮監獄執行中)
被　　　告　戊○○
上列被告因傷害等案件，經檢察官提起公訴（95年度偵續一字第
9號），本院判決如下：
    主  文
乙○○共同犯傷害罪，累犯，處有期徒刑柒月，減為有期徒刑參
月又拾伍日，如易科罰金，以銀元參佰元即新臺幣玖佰元折算壹
日。又共同犯毀損罪，累犯，處有期徒刑參月，如易科罰金，以
銀元參佰元即新臺幣玖佰元折算壹日，減為有期徒刑壹月又拾伍
日，如易科罰金，以銀元參佰元即新臺幣玖佰元折算壹日。應執
行有期徒刑肆月，如易科罰金，以銀元參佰元即新臺幣玖佰元折
算壹日。
戊○○共同犯傷害罪，處有期徒刑伍月，如易科罰金，以銀元參
佰元即新臺幣玖佰元折算壹日，減為有期徒刑貳月又拾伍日，如
易科罰金，以銀元參佰元即新臺幣玖佰元折算壹日。又共同犯毀
損罪，處有期徒刑貳月，如易科罰金，以銀元參佰元即新臺幣玖
佰元折算壹日，減為有期徒刑壹月，如易科罰金，以銀元參佰元
即新臺幣玖佰元折算壹日。應執行有期徒刑參月，如易科罰金，
以銀元參佰元即新臺幣玖佰元折算壹日。
    事  實
一、乙○○前曾於民國89年9 月間，因妨害兵役治罪條例案件，
    經本院以89年度花簡字第440 號判決處有期徒刑2 月，於90
    年10 月23日易科罰金執行完畢，仍不知悔改。
二、乙○○、戊○○二人因不滿己○○曾對乙○○之母潘彩鳳施
    暴，為期報復，該二人遂於93年10月23日晚上10時許，共同
    基於傷害及毀損之犯意聯絡，在花蓮縣花蓮市○○街與中原
    路口，分持鐵棒及鋁棒先敲破己○○所有車號L3–2003號自
    用小貨車左側玻璃，並再以棍棒毆打己○○，致己○○受有
    左側尺骨粉碎性、開放性骨折、左側橈骨脫位、頭皮撕裂傷
    、左膝撕裂、背部挫傷等傷害。
三、案經己○○訴由花蓮縣警察局移送臺灣花蓮地方法院檢察署
    檢察官偵查起訴。
    理  由
一、本案被告二人及檢察官對於證人即被害人己○○、證人丁○○、甲○○於警詢中之證述同意作為證據（見本院卷第28頁
    ），本院審酌該證據作成時之狀況，認為並無不適當之情事
    ，依刑事訴訟法第159 條之5 之規定，認有證據能力，合先
    說明。
二、訊據被告乙○○、戊○○，固均不否認乙○○母親與被害人
    春福間確實有糾紛，己○○於本案發生前曾毆打乙○○之母
    親，然皆矢口否認有於起訴書所載時、地為毀損及傷害等之
    犯行，均辯稱：當天晚上兩人是在花蓮市的南濱公園夜市擺
    攤，攤位需要使用麥克風招呼客人，若沒有兩人留在攤位上
    ，沒有辦法做生意，且事發之時間係與丁○○在南濱夜市內
    喝酒，沒有離開，故而沒有去打告訴人，也沒有砸他的車，
    是經警察通知後才知道這件事等語。惟查：
  (一)上揭事實業經證人即被害人己○○於警詢中證述：伊於93年
    10月23日晚上10時40分左右，於花蓮市○○路與長安街口前
    路旁之自小貨車（車牌L3- 2003號）上睡覺時，遭被告乙○○持鋁棒、戊○○持鐵棒敲破駕駛座左側車窗玻璃及毆打伊
    手部、腿部、頭部等處，造成左側尺骨粉碎性、開放性骨折
    、左側橈骨頭脫位、頭皮撕裂傷、背部挫傷、左膝撕裂傷及
    多處瘀傷等語（見警卷第15頁），並提出財團法人台灣基督
    教門諾會醫院診斷證明書2 份為證（見警卷第27、28頁）；
    上開證人並於本院審理時到庭結證表示：車窗被打破後嚇醒
    ，眼睛睜開時就看到被告二人在車旁，有看到打伊的人就是
    被告乙○○、戊○○二人，被告二人當時沒有戴安全帽或其
    他東西，所以可看的很清楚，伊有正面和他們搏鬥，乙○○
    打伊時，有用手去擋，所以手骨也因此裂開；案發時，車旁
    有路燈，而且視線清楚；他們先打破左邊的玻璃，後來是乙○○打開車門把伊拖下車的；伊對戊○○也很熟，因戊○○
    有出聲問伊為何還和潘彩鳳有來往，所以才認出來是他等語
    （見本院卷第67至72頁）。綜上情形，依被害人己○○受傷
    之部位及程度，應得認定係遭人毆打所致，殆無疑問，又被
    害人己○○與被告乙○○、戊○○均原本即認識二、三年以
    上，對於被告二人之容貌、體型及聲音有相當之熟識，應無
    誤認之虞。復由被害人己○○於事發後即報警送醫，而於醫
    院時告知其兒子黃中建動手傷害伊之人為被告二人，並由黃
    中建當晚即告知警員胡明山、庚○○，而一同前往至乙○○
    家訪查等情，有證人黃中建及庚○○於本院審理時之證詞可
    參（見本院卷92至95頁），被害人指訴之情節與卷內之證據
    及間接事實大致吻合，堪信真實。另己○○雖與乙○○母親
    之間有糾紛，但與被告戊○○之間卻沒有任何仇隙，於情理
    上應無設詞誣攀戊○○之必要，故其指訴綦詳，尚無可疑之
    處。
  (二)被告二人雖以前詞置辯，且證人丁○○於警詢中證述：93年
    10月23日22時30分至23時30分，曾與被告二人在南濱公園夜
    市一同喝酒聊天等語（見警卷第21頁），證人甲○○亦於警
    訊中證稱：案發當晚有看見被告二人在隔壁攤位做生意，因
    為他們做生意都沒辦法離開，之後有看見他們二人與丁○○
    在喝酒，伊於23時有過去與他們等聊天等語（見警卷第24頁
    ）。然證人甲○○於本院審理時則證述：被告二人雖擺攤做
    生意，但生意不好，沒有客人時才會喝酒聊天等語（見本院
    卷第73至74頁），足見案發當晚被告二人之生意應該不佳，
    並無客人，才可能與丁○○一同飲酒。又據被告二人自承，
    從案發之地點即開車到南濱公園所需時間約二分鐘而已，被
    告二人均各有汽、機車，戊○○平時也會駕車或騎車至夜市
    做生意或工作後回家，故於無客人之際，無需用麥克風招呼
    客人，趁隙自夜市駕事先預備之車輛至案發地點，毆打被害
    人後再返回夜市找丁○○喝酒，其間所需時間不過約十分鐘
    左右，證人丁○○、甲○○均有自己之生意要照顧，衡情論
    理，當無時時注意被告二人動靜之可能，因此亦應無法確知
    被告二人有無離開片刻，以及確於何時開始與其飲酒聊天。
    是證人丁○○、甲○○之證言尚難作為被告二人不在場之證
    明，不足為被告二人有利之認定，被告二人所辯即無可採。
  (三)綜上所述，被告乙○○因告訴人己○○曾毆打其母親潘彩鳳
    ，心生不滿，乃夥同被告戊○○各攜帶鋁棒、鐵棒1 支前往
    該處，先敲破己○○所有車號L3-2003 號自用小貨車之駕駛
    座左側車窗玻璃，再持棒毆打之事實已臻明確，被告二人所
    辯均屬事後卸責之詞，殊不足採，被告等上開諸犯行均堪認
    定，應予依法論科。
三、被告等行為後，刑法業於94年2 月2 日修正公布，並於95年
    7 月1 日施行，又刑法施行法亦於同年6 月14日增訂第1 條
    之1 規定，並自同年7 月1 日施行。按刑法第2 條第1 項規
    定：「行為後法律有變更者，適用行為時之法律。但行為後
    之法律有利於行為人者，適用最有利於行為人之法律。」該
    規定係在規範行為後法律變更所生新舊法律比較適用之準據
    法，並無新舊法比較問題，於修正刑法施行後，自應適用上
    開規定為「從舊從輕」之比較；又比較新舊法時，應就罪刑
    有關之共犯、未遂犯、想像競合犯、牽連犯、連續犯、結合
    犯，以及累犯加重、自首減輕暨其他法定加減原因（如身分
    加減）與加減例等一切情形，綜其全部罪刑之結果而為比較
    後，再適用有利於行為人之法律處斷，而不得一部割裂分別
    適用不同之新舊法，有最高法院24年上字第4634號、29年上
    字第964 號判例意旨及最高法院95年度第8 次刑事庭會議決
    議以資參照。經查：
  (一)刑法第277 條第1 項、第354 條雖未修正，然刑法第277 條
    第1 項、354 條所定罰金刑部分之法定刑最低刑度依修正前
    刑法第33條第5 款規定，為銀元1 元即新臺幣3 元以上，而
    修正後刑法第33條第5 款已將罰金刑調整為新臺幣1,000 元
    以上，以百元計算，是比較修正前後刑度結果，修正後之規
    定對被告並非較為有利。
  (二)關於累犯規定，修正前第47條規定：受有期徒刑之執行完畢
    ，或受無期徒刑或有期徒刑一部之執行而赦免後，5 年以內
    再犯有期徒刑以上之罪者，為累犯，加重本刑至2 分之1 ，
    修正後則改列為第47條第1 項，並增加5 年內「故意」再犯
    之規定，本案被告等係故意犯罪，故不論依新舊法之規定均
    有累犯之適用，自不生比較何者有利於被告之問題。
  (三)修正後刑法第28條之規定「二人以上共同實行犯罪之行為者
    ，皆為正犯。」與修正前規定「二人以上共同實施犯罪之行
    為者，皆為正犯。」係屬行為可罰性要件之變更，本件被告
    不論依修正前之刑法第28條，或修正後之刑法第28條之規定
    ，均構成共同正犯，對被告而言並無有利或不利之情形。
  (四)綜合上述各條文修正前後之比較後，適用修正後之刑法及刑
    法施行法等相關法律規定並未對被告更為有利，揆諸前揭刑
    法第2 條第1 項前段規定，即應適用修正前之刑法第28條、
    第33條第5 款、第47條等規定。
  (五)又本件被告所犯刑法第227 條第1 項、第354 條之罪，有關
    罰金刑之規定，且自24年7 月1 日公布施行後，即未再修正
    ，然按刑法罰金刑部分，於被告行為後，刑法施行法增訂第
    1 之1 條，於95年6 月14日公布，並於同年7 月1 日施行；
    該條規定考其立法理由，係為因應94年2 月2 日修正公布、
    95年7 月1 日施行之刑法施行後，依刑法總則第33條第5 款
    規定，罰金貨幣單位已改為新臺幣，是以分則編各罪所定罰
    金之貨幣單位，自應配合上開規定修正，為使罰金數額趨於
    一致，避免衍生新舊法比較適用問題，以緩和實務適用法律
    之衝擊，於不變動罰金數額之前提下，而為制定（前揭條文
    立法意旨參照），換言之，刑法施行法第1 之1 條係在替代
    罰金罰鍰提高標準條例部分條文，與適用罰金罰鍰提高標準
    條例之結果相同，對於被告而言並不發生有利或不利之問題
    ，僅係將貨幣單位由銀元改為新臺幣，並非法律變更刑度之
    條文，當無須就新舊法比較適用（95年12月13日臺灣高等法
    院暨所屬法院95年法律座談會刑事類提案第17號法律問題研
    討結果參照），附此敘明。
  (六)修正後刑法第41條第1 項前段關於易科罰金之折算標準，由
    修正前之「以一元以上三元以下折算一日」（依修正前罰金
    罰鍰提高標準條例第2 條規定，就其原定數額提高為100 倍
    折算1 日，則最高應以銀元300 元折算1 日，即新台幣900
    元折算為1 日），提高為「以新台幣一千元、二千元或三千
    元折算一日」，比較修正前後之折算標準，應以修正前之規
    定，較有利於被告，而應適用之。
  (七)修正前刑法第51條第5 款規定：「數罪併罰，分別宣告其罪
    之刑，宣告多數有期徒刑者，於各刑中之最長期以上，各刑
    合併之刑期以下，定其刑期，但不得逾20年。」。修正後同
    條款則規定「數罪併罰，分別宣告其罪之刑，宣告多數有期
    徒刑者，於各刑中之最長期以上，各刑合併之刑期以下，定
    其刑期。但不得逾30年。」，是比較新舊法之結果，新法並
    非較有利於被告等，應適用行為時之規定。
四、核被告二人所為，均係犯刑法第277 條第1 項之傷害罪、第
    354 條之毀損罪。被告乙○○、戊○○間有犯意聯絡及行為
    分擔，均為共同正犯。被告二人先後為毀損及傷害之犯行，
    其犯意互殊、行為各別，應分論併罰。被告乙○○有上揭犯
    罪事實欄所載前科執行情形，此有臺灣高等法院被告前案紀
    錄表在卷可憑，其於前案有期徒刑執行完畢後5 年內，故意
    再犯有期徒刑以上之本罪，為累犯，應依修正前刑法第47條
    加重其刑。
五、爰審酌被告乙○○有犯罪前科，素行不良，被告戊○○無犯
    罪前科，素行尚佳，二人因細故動手毀損被害人車窗玻璃及
    毆打被害人身體，嚴重破壞社會秩序及善良風氣，使被害人
    之身心皆受有重大創傷，被告二人犯後猶飾詞狡辯，不知悔
    改之態度等一切情狀，各分別量處如主文所示之刑，並諭知
    易科罰金之折算標準。又被告二人上開犯罪之行為，均係在
    96年4 月24日以前，合於中華民國96年罪犯減刑條例第2 條
    第1 項第3 款之規定，均應分別減其宣告刑2 分之1 ，及諭
    知減得刑之易科罰金折算標準，而各合併定其應執行刑，並
    諭知其易科罰金之折算標準，如主文所示。
六、被告二人犯本案所持之鋁棒、鐵棒各1 支均未扣案，且無事
    實足認係被告二人所有，爰不予宣告沒收，附此敘明。
據上論斷，應依刑事訴訟法第299 條第1 項前段、刑法第277 條
第1 項、第354 條、第2 條第1 項前段，修正前刑法第28條、第
47條、第51條第5 款、第41條第1 項前段，刑法施行法第1 條之
1 ，修正前罰金罰鍰提高標準條例第2 條，現行法規所定貨幣單
位折算新臺幣條例第2 條，中華民國96年罪犯減刑條例第2 條第
1 項第3 款、第7 條、第9 條，判決如主文。
本案經檢察官丙○○到庭執行職務。
中　　華　　民　　國　　96　　年　　12　　月　　 4　　日
　　　　　　　　        臺灣花蓮地方法院刑事第二庭
                              審判長法  官  林碧玲
                                    法  官  林恒祺
                                    法  官  沈培錚
上列正本證明與原本無異。
如對本判決不服，應於送達後10日內，向本院提出上訴狀（上訴
狀應記載具體上訴理由並應抄附繕本）告訴人或被害人如對於本
判決不服者，應具備理由請求檢察官上訴，其上訴期間之計算係
以檢察官收受判決正本之日期為準。
中　　華　　民　　國　　96　　年　　12　　月　　5 　　日
                                    書記官
附錄本案論罪科刑法條全文：
刑法第277條第1項：
傷害人之身體或健康者，處 3 年以下有期徒刑、拘役或 1 千元
以下罰金。
刑法第354條：
毀棄、損壞前二條以外之他人之物或致令不堪用，足以生損害於
公眾或他人者，處2年以下有期徒刑、拘役或5百元以下罰金。
